臺灣板橋地方法院民事裁定　　　　　　　　　　　　　九十三年度小上字第七九號
　　上　訴　人　乙○○
　　被　上訴人　甲○○
右當事人間請求給付扶養費事件，上訴人對於中華民國九十三年六月二十九日本院板
橋簡易庭九十三年度板小字第一七二一號第一審判決提起上訴，本院管轄小額訴訟程
序第二審之合議庭裁定如左：
    主      文
上訴駁回。
第二審訴訟費用新臺幣壹仟伍佰元由上訴人負擔。
    理      由
一、按對於小額訴訟程序之第一審裁判固得上訴或抗告於管轄之地方法院，惟此上訴
    或抗告，非以裁判違背法令為理由，不得為之，民事訴訟法第四百三十六條之二
    十四第一項及同條第二項分別定有明文，是小額訴訟程序之基本訴訟程序設計，
    無非欲使當事人就其小額訴訟事件能儘速定紛止息，為求迅速解決紛爭，故以二
    審終結，且異於簡易訴訟程序之設計（第一、二審為事實審，例外以判決違背法
    令即適用法規顯有錯誤，始得飛躍上訴於最高法院，此有民事訴訟法第四百三十
    六條之一及同條之二規定足參），而以小額訴訟程序之第一審為事實審，第二審
    則為法律審（即以第一審判決是否違背法令唯論，此觀民事訴訟法第四百三十六
    條之二十四第二項規定即明），是民事訴訟法小額訴訟程序一章乃於第四百三十
    六條之三十二第二項規定準用各該通常訴訟程序之第二審規定（諸如同法第四百
    四十條上訴期間、第四百四十一條上訴狀之法定程式、第四百四十一條及四百四
    十二條上訴不合法之處理）及通常訴訟程序之第三審即法律審規定（諸如同法第
    四百六十八條、第四百六十九條規定判決違背法令情形、第四百七十一條上訴理
    由之表明提出及未合法提出之處理）。依上說明，意即就小額訴訟事件之第二審
    上訴：（一）倘認不符上訴之法定程式（即民事訴訟法第四百四十一條規定關於
    上訴聲明之記載陳述）、上訴期間、上訴費之繳交等要件，當即依前揭第四百三
    十六條之三十二第二項準用同法第四百四十一條或第四百四十二條規定命為補正
    ，逾期未補正或不能補正者，始以裁定駁回；（二）又依民事訴訟法第四百三十
    六條之二十五規定，上訴狀內應記載上訴理由，表明原判決所違背之法令及其具
    體內容，及依訴訟資料可認為原判決有違背法令之具體事實，此係基於小額第二
    審訴訟程序所具法律審之本質，所為關於上訴理由如何表明及提出之規範，自應
    依前揭小額訴訟程序第四百三十六條之三十二第二項準用該同法第四百七十一條
    之規定，則如上訴人所提上訴狀未表明上訴理由（關於未合法表明上訴理由者，
    詳如理由二所述），應於上訴後二十日內提出理由書，未提出者，毋庸命提出或
    補正，即得由二審法院逕以裁定駁回，合先敘明。
二、次按當事人依民事訴訟法第四百六十八條規定以第二審判決有不適用法規或適用
    法規不當為上訴理由時，其上訴狀或理由書應有具體之指摘，並揭示該法規之條
    項或其內容，若係成文法以外之法則，應揭示該法則之旨趣，倘為司法院解釋或
    本院之判例，則應揭示該判解之字號或其內容，如依民事訴訟法第四百六十九條
    所列各款事由提起第三審上訴者，其上訴狀或理由書應揭示合於該條款之事實，
    上訴狀或理由書如未依此項方法表明者，即難認為已對第二審判決之違背法令有
    具體之指摘，其上訴自難認為合法，最高法院七十一年臺上字第三一四號著有判
    例可資參照。此項見解於小額訴訟程序之第二審程序亦有適用。
三、本件上訴人係對於小額訴訟之原審判決提起上訴，核其上訴理由狀所載仍一再指
    陳：其所支付之撫養費用已包括教育費用在內，被上訴人係重複請求，且被上訴
    人所請求之學雜費用超過教育主管機關訂立收費基準即公立幼稚園之費用甚多，
    顯有權利濫用之情形及違反誠信原則云云，為此提起上訴。則查，上訴人之上訴
    理由係就原判決取捨證據、認定事實之職權行使，即就原審依職權認定：「所謂
    扶養，係指具有民法第一千一百十四條所規定之身分關係且具有經濟能力者，依
    同法第一千一百十五條規定之順序對於特定範圍內不能維持生活之親屬予以必要
    的經濟上供給之親屬法上義務，故扶養費即因履行上開扶養義務時，所應負擔之
    費用。因此，扶養費既係基於身分關係所生之費用，其範圍自應以維持被扶養人
    之基本生活為限，並不包含維持基本生活以外之費用。本件被告辯稱原告所請求
    之學雜費已包含於本院九十三年度家訴字第三二號判決命被告應給付之扶養費內
    ，原告不得另案起訴重複請求。然經本院查核九十三年度家訴字第三二號判決，
    該判決係命被告給付扶養費，並不包括教育費，原告依協議書之約定請求被告給
    付教育費於法並無不合。被告所辯與協議書之約定不符，自不足採」等情，而指
    摘被上訴之訴無理由。然查，上訴人所提上開上訴理由，並未具體指明原判決所
    違背之法規條項內容及其具體事實，或有違反何種證據法則或論理法則，是難認
    本件上訴人已為該判決如何違背法令有具體指摘，參諸首揭說明，自不得謂已合
    法表明上訴理由，從而，本件上訴顯難認為合法，應予裁定駁回。
四、本件第二審裁判費新臺幣一千五百元，應由上訴人負擔，爰確定如主文第二項所
    示。
五、據上論結，本件上訴為不合法，依民事訴訟法第四百三十六條之三十二第二項、
    第四百四十四條第一項前段、第四百三十六條之十九第一項、第四百三十六條之
    二十三、第四百三十六條第二項、第九十五條、第七十八條，裁定如主文。
中　　　華　　　民　　　國　　九十三　　年　　　八　　　月　　二十六　　日
                                    臺灣板橋地方法院民事第一庭
                                        審判長法官　許瑞東
                                              法官  楊千儀
                                              法官  邱靜琪
右正本係照原本作成。
本裁定不得抗告。
中　　　華　　　民　　　國　　九十三　　年　　　八　　　月　　二十六　　日
                                        法院書記官  白俊傑
